臺灣高等法院臺中分院刑事判決　　　　99年度上易字第1582號
上　訴　人　臺灣臺中地方法院檢察署檢察官
被　　　告　鄭東沂
上列上訴人因被告傷害案件，不服臺灣臺中地方法院99年度易字
第665號中華民國99年10月25日第一審判決（起訴案號：臺灣臺
中地方法院檢察署98年度偵字第24822號），提起上訴，本院判
決如下：
    主    文
原判決撤銷。
鄭東沂共同傷害人之身體，累犯，處有期徒刑伍月，如易科罰金
，以新臺幣壹仟元折算壹日。
    犯罪事實
一、鄭東沂前曾於民國（下同）78年間因殺人未遂案件，經臺灣
    臺北地方法院以84年度訴緝字第176號刑事判決判處有期徒
    刑10年，經提起上訴後，由臺灣高等法院以84年度上訴字第
    4486號刑事判決上訴駁回確定，經入監執行後，於89年4月6
    日假釋付保護管束，嗣於94年2月25日保護管束期滿未經撤
    銷假釋，以已執行論，猶不知悔改。
二、緣黃金生為計程車司機，前曾借款給綽號「阿琴」之萬碧琴
    （下稱「阿琴」），因「阿琴」借款3年尚未清償，黃金生
    於98年9月4日凌晨1時50分許，在臺中市○區○○路532號吳
    神父養生館前巧見「阿琴」，便將計程車停在臺中市○○路
    與精武路路口之福音停車場的路旁，下車質問「阿琴」何時
    可還錢，因口氣不佳，吳神父養生館內之人員即靠近黃金生
    ，黃金生旋報警，經警到場處理，發現黃金生為通報之失蹤
    人口，遂以警車載黃金生至址設臺中市○區○○路44號之臺
    中市警察局第二分局文正派出所辦理撤尋。因鄭東沂與開設
    吳神父養生館呂秋香之已過世配偶何榮樵間交情頗好，於接
    獲電話得知黃金生於98年9月4日凌晨1時50分許在吳神父養
    生館前叫囂之事，即於同日凌晨3時許，前往臺中市警察局
    第二分局文正派出所找黃金生理論未果後，竟與其他5名真
    實姓名年籍均不詳之成年男子，共同基於傷害他人身體之犯
    意聯絡，於同日凌晨4時許，乘黃金生返回臺中市○區○○
    路與精武路口之福音停車場欲取車時，分別以徒手或持棍棒
    、易開罐啤酒罐或以腳踹之方式，共同毆打黃金生，致黃金
    生受有尺骨骨幹閉鎖性骨折、胸壁挫傷、背挫傷、上臂挫傷
    及頭皮開放性傷口之傷害。
三、案經黃金生訴由臺中市警察局第二分局報請臺灣臺中地方法
    院檢察署檢察官偵查起訴。
    理    由
一、證據能力之說明：
  (一)按刑事被告之詰問權，係指訴訟上被告有在審判庭盤詰證人
    之權利；偵查中檢察官訊問證人，旨在蒐集被告犯罪證據，
    以確認被告嫌疑之有無及內容，與審判中透過當事人之攻防
    ，經由詰問程序調查證人以認定事實之性質及目的有別。偵
    查中辯護人僅有在場權及陳述意見權，此觀之刑事訴訟法第
    245條第2項前段之規定甚明，檢察官訊問證人並無必須傳喚
    被告使其得以在場之規定，同法第248條第1項前段雖規定「
    如被告在場者，被告得親自詰問」，亦僅賦予該在場被告於
    檢察官訊問證人時得親自詰問證人之機會而已，被告如不在
    場，殊難期有親自詰問之可能。此項未經被告詰問之被告以
    外之人於偵查中向檢察官所為之陳述，依刑事訴訟法第159
    條第1項、第159條之1第2項之規定，除顯有不可信之例外情
    況外，原則上為「法律規定得為證據」之傳聞例外，依其文
    義解釋及立法理由之說明，並無限縮於檢察官在偵查中訊問
    證人之程序，應已給予被告或其辯護人對該證人行使反對詰
    問權者，始有證據能力之可言。為保障被告之反對詰問權，
    並與現行法對傳聞例外所建構之證據容許範圍求其平衡，證
    人在偵查中雖未經被告之詰問，倘被告於審判中已經對該證
    人當庭及先前之陳述進行詰問，即已賦予被告對該證人詰問
    之機會，則該證人於偵查中之陳述即屬完足調查之證據，而
    得作為判斷之依據，此有最高法院97年度臺上字第405 號判
    決意旨可參。是依上開說明可知，在偵查中訊問證人，被告
    或其辯護人對該證人雖未行使反對詰問權，依刑事訴訟法第
    159條之1第2項之規定，原則上屬於法律規定為有證據能力
    之傳聞證據，於例外顯有不可信之情況，始否定其得為證據
    ，亦即，得為證據之被告以外之人於偵查中向檢察官所為之
    陳述，因其陳述未經被告詰問，應認屬於未經合法調查之證
    據，但非為無證據能力（亦有最高法院96年度臺上字第4365
    號、96年度臺上字第3923號判決、97年臺上字第356號判決
    意旨可參）。經查，本案證人黃金生、蘇鮮慶、陳建彬、林
    麗卿於偵查中具結證述之內容，被告鄭東沂（下稱被告）並
    未釋明有何顯不可信之情況，且亦查無顯有不可信之情況，
    且其中證人黃金生於原審及本院審理時、證人蘇鮮慶於原審
    審理時，均經具結進行詰問，皆已賦予被告對證人黃金生、
    蘇鮮慶詰問之機會，則證人黃金生、蘇鮮慶於偵查中之陳述
    即屬完足調查之證據，而得作為判斷之依據；另外，證人陳
    建彬、林麗卿於偵查中具結證述之內容，經被告、檢察官於
    本院準備程序時同意作為證據（見本院卷第35頁背面），其
    意即等同於認為證人陳建彬、林麗卿於偵查中之陳述，並無
    顯有不可信之情形存在，另再經本院於審理時將證人陳建彬
    、林麗卿筆錄逐一提示予被告、檢察官供其閱覽並告以要旨
    ，則該證人陳建彬、林麗卿於偵查中之陳述即屬完足調查之
    證據，亦得作為判斷之依據。
  (二)次按公務員職務上製作之紀錄文書、證明文書，及從事業務
    之人於業務上或通常業務過程所須製作之紀錄文書、證明文
    書，除顯有不可信之情況外，得為證據，刑事訴訟法第159
    條之4第1、2款定有明文。查澄清綜合醫院診斷證明書1紙、
    受（處）理失蹤人口案件登記表1份、失蹤人口系統-資料報
    表1份、員警工作紀錄簿1份、門號0000000000、0000000000
    號之通聯調閱查詢單1份、門號0000000000號之中華電信資
    料查詢及雙向通聯紀錄各1份、門號0000000000號之遠傳電
    信資料查詢及雙向通聯紀錄各1份、門號0000000000號之行
    動電話服務申請書1份、門號0000000000號之中華電信資料
    查詢1份、證人呂秋香與證人何佳蕙之戶役政連結作業系統1
    份、臺中市警察局98年8月27日中市警人字第0980064179號
    令1份、臺中市警察局第二分局文正派出所48人勤務分配表1
    份、臺中市警察局勤務指揮中心受理各類案件記錄單1份、
    集中保全股份有限公司99年12月27日集中保字第0990052號
    函及所附集中保全服務契約書1份，分別係屬公務員及從事
    業務之人於通常業務過程所為之紀錄文書，無預見日後可能
    會被提供作為證據之偽造動機，且查無其他顯然不可信之情
    況，依上揭條文規定，得作為證據。
  (三)復按被告以外之人（包括證人、鑑定人、告訴人、被害人及
    共同被告等）於審判外之陳述，雖不符刑事訴訟法第159條
    之1至之4等之規定，而經當事人於審判程序同意作為證據，
    法院審酌該言詞陳述或書面陳述作成時之情況，認為適當者
    ，亦得為證據；當事人、代理人或辯護人於法院調查證據時
    ，知有刑事訴訟法第159條第1項不得為證據之情形，而未於
    言詞辯論終結前聲明異議者，視為有前項之同意，同法第15
    9條之5定有明文。立法意旨在於傳聞證據未經當事人之反對
    詰問予以核實，原則上先予排除。惟若當事人已放棄反對詰
    問權，於審判程序中表明同意該等傳聞證據可作為證據；或
    於言詞辯論終結前未聲明異議，基於尊重當事人對傳聞證據
    之處分權，及證據資料愈豐富，愈有助於真實發見之理念，
    且強化言詞辯論主義，使訴訟程序得以順暢進行，上開傳聞
    證據亦均具有證據能力。經查，證人黃金生於警詢時之陳述
    及傷勢照片3張、位置圖1份，查無符合刑事訴訟法第159條
    之1至之4之情形，惟經檢察官、被告於本院準備程序時，均
    表示對上開證據之證據能力沒有意見，同意作為證據（見本
    院卷第35頁背面至36、152頁背面至153頁），又本院審酌上
    開言詞陳述及書面作成時之情況，查無其他不法之情狀，足
    認為得為本案之證據，依刑事訴訟法第159條之5之規定，有
    證據能力。
二、認定犯罪事實所憑之證據及理由：
    訊據被告固坦承與證人呂秋香之已過世配偶何榮樵間交情頗
    好，於同日凌晨3時許，有前往臺中市警察局第二分局文正
    派出，並與證人黃金生發生爭執，惟矢口否認有何上開傷害
    犯行，辯稱：當日其與呂秋香通話，是在談論六合彩號碼，
    且其當日去文正派出所，是去找友人王宗義、任雲琦聊天，
    因黃金生在派出所內吵鬧，其出言質問黃金生為何在亂，而
    與黃金生發生爭執，後來其先離開警局並返家休息，並未於
    同日凌晨4時許在福音停車場毆打黃金生云云（見本院卷第
    34頁背面至35頁）。惟查：
  (一)證人黃金生於本院及原審審理時均到院證述：「阿琴」大概
    3年前欠其新臺幣（下同）2萬元，都沒有還，於98年9月4日
    凌晨2時許，其開計程車正好經過臺中市○區○○路與精武
    路口之吳神父養生館前，看到「阿琴」坐在吳神父養生館前
    面，是負責把風的，其再繞一圈，確定她是否為3年前欠其
    錢的人，其繞回來確定是她後，將計程車停在臺中市○區○
    ○路與精武路口之福音停車場的路旁，就下車問「阿琴」，
    拖那麼久了，錢要怎麼還，在那邊談到一半時，有一票人就
    過來徒手打其，其沒有受傷，但其馬上以其所有的門號0000
    000000號行動電話撥打110報警，之後警察就過來，將其帶
    到文正派出所，鄭東沂也到警局，其有推鄭東沂一下，其與
    鄭東沂在警局裡面對打，但沒有受傷，那時其認為也沒什麼
    事，想說算了，要回家，就坐警車離開，警察載其至臺中市
    ○○路、太平路口，將其放下，其自己走到停放計程車的地
    點，走大約2分鐘，到停計程車處，就遇到鄭東沂在內一共6
    人，當時他們手上沒有拿東西，他們把其架到福音停車場內
    ，鄭東沂坐旁邊，其餘的人圍在其面前，先徒手毆打其，並
    問其混哪裡，跟誰等語，其不理他們，到最後他們其中一人
    拿臺灣啤酒易開罐大瓶裝的過來問一些五四三的，啤酒就往
    其頭這邊打下去，造成其頭部須縫針，打完後就開啤酒，從
    其頭淋下去，造成其全身都是啤酒，接著又有1人拿木棒打
    下來，其用左手去擋，當時感覺以為手斷掉了，很痛，就向
    鄭東沂說其手斷掉了，拜託讓其去醫院好嗎，鄭東沂本來坐
    著，就走過來到其面前，用腳踹其，並罵說「手斷掉了喔」
    ，其說拜託讓其去醫院，手真的是斷掉了，鄭東沂在內等6
    人又過來繼續打，就亂打，到最後是因為有部巡邏車從中華
    路繞過來，他們看到就鳥獸散，其無法6個人全部記得，但
    對鄭東沂印象特別深，因為他是老大，他坐在旁邊，其他人
    都站著圍著其，明顯看出鄭東沂是老大，其認得鄭東沂的長
    相，其本來也不知道鄭東沂的年籍，是因為其報案後，警察
    拿6個人的照片讓其指認，其一看就說是這個人打其，警察
    去調口卡片，其才知道鄭東沂的年籍等語綦詳（見本院卷第
    231至236頁，原審卷第17至20頁），核與其歷於警詢時、偵
    查中指述關於其於當日凌晨4時許遭毆打之情節大致相符（
    見警卷第5至10頁，偵卷第14至15、95至96頁），並無重大
    矛盾之處，自具相當之可信度，另外，復與卷附傷勢照片3
    張、澄清綜合醫院診斷證明書1紙所示證人黃金生之傷勢符
    合（見警卷第12至13-1頁）；再警方於同日凌晨2時多許前
    往臺中市○區○○路與精武路口處理糾紛時，發現證人黃金
    生為通報之失蹤人口，遂以警車載證人黃金生至臺中市警察
    局第二分局文正派出所辦理撤尋，此段期間，證人黃金生曾
    在文正派出所內與被告發生爭執、拉扯一事，業經證人蘇鮮
    慶、陳建彬即於98年9月4日凌晨2至4時在臺中市警察局第二
    分局文正派出所負責巡邏勤務之警員分別於偵查中、原審審
    理時到證述明確（見偵卷第91至92頁，原審卷第47頁背面至
    48頁），且有受（處）理失蹤人口案件登記表1份、失蹤人
    口系統-資料報表1份、員警工作紀錄簿1份在卷足參（見偵
    卷第28頁，原審卷第34頁，核退卷第13頁），足認證人黃金
    生上開關於在同日被警方帶回臺中市警察局第二分局文正派
    出所辦理撤尋時間，曾與被告在文正派出所內發生爭執、拉
    扯之衝突，但未受傷，嗣再於凌晨4時許遭被告及其他5名真
    實姓名年籍均不詳之成年男子共同毆打，致受有如犯罪事實
    欄所載傷害之內容，尚非子虛。
  (二)被告自承門號0000000000、0000000000號行動電話是由其申
    請使用，而門號0000000000號行動電話是以其哥哥鄭金龍名
    義申請，交由其使用等情，核與上開三門號之通聯調閱查詢
    單、中華電信資料查詢、遠傳電信資料查詢各1份相符（見
    本院卷第34頁背面，偵卷第19、32、61頁，核退卷第14頁）
    。觀之上開三門號之通聯調閱查詢單及雙向通聯紀錄，可知
    自98年9月4日凌晨1時50分許、1時49分48秒起，陸續有門號
    0000000000號行動電話之持用人撥打給被告持用之門號0000
    000000、0000000000號，及門號0000000000號行動電話之持
    用人撥打給被告持用之門號0000000000、0000000000號，且
    以證人呂秋香名義申請使用之門號0000000000號行動電話，
    亦於同日凌晨2時25分28秒至29秒、凌晨2時25分41秒至26分
    21秒、凌晨2時27分13秒至27秒與被告持用之門號000000000
    0號通聯（見核退卷第14至15頁，偵卷第42、68頁），參以
    證人許珮慈於本院審理時到庭證述：門號0000000000號行動
    電話是由其申請，其申請後，交給真實姓名年籍均不詳而綽
    號「小忠」之成年男子使用，「小忠」是住在臺中等語明確
    （見本院卷第205至208頁），證人呂秋香亦於本院審理時到
    庭證稱：位於臺中市○區○○路532號之吳神父養生館是其
    開設的，門號0000000000號行動電話是其申請使用，其於98
    年9月4日凌晨2時25分28秒至29秒、凌晨2時25分41秒至26分
    21秒、凌晨2時27分13秒至27秒有與被告持用之門號0000000
    000號行動電話通聯，鄭東沂與其已過世的先生何榮樵交情
    很好，其都稱呼鄭東沂為「小叔」等語無訛（見本院卷第
    209至213頁），復有門號0000000000、0000000000號之行動
    電話服務申請書、中華電信資料查詢各1份存卷足憑（見原
    審卷第70頁，本院卷第41頁）；再參酌證人沈子婷即當日擔
    任吳神父養生館之會計於原審審理時到庭證稱：何佳蕙是老
    闆，其工作都是何佳蕙在帶，店內什麼事情都是找何佳蕙，
    其記得當天是打電話給何佳蕙，說店外有人在亂，何佳蕙對
    其說「你先打電話給保全，我再打電話」，所以其就打電話
    給保全公司等語明確（見原審卷第93頁背面、95頁），此部
    分並經證人何佳蕙於本院審理時到庭確認屬實（見本院卷第
    219頁），而證人何佳蕙與證人呂秋香為母子關係，亦有戶
    役政連結作業系統1份存卷可參（見本院卷第42頁），則由
    被告所使用上開三門號之通聯紀錄，可知在證人黃金生於98
    年9月4日凌晨1時50分許在吳神父養生館遇到「阿琴」，並
    質問「阿琴」何時要還錢時開起，即有證人呂秋香等與吳神
    父養生館關係密切之人，以電話與被告多次通聯，堪認上開
    通聯，均係告知被告有關吳神父養生館前在當日凌晨1時50
    分許有人鬧事之訊息。
  (三)再者，被告於98年9月4日凌晨1時49分48秒起至同日凌晨2時
    29分04秒止，其通聯基地臺均在「臺中市○○區○○路1段
    278號」、「臺中市北屯區○○○○街45號5樓頂」，然於同
    日2時35分51秒、2時40分24秒通話之起迄基地臺，分別為「
    臺中市○○區○○路1段60號」、「臺中市北屯區○○○路○
    段105號8樓」、「臺中市○區○○路219號」、「臺中市○
    區○○路130號5樓」，而於同日3時29分23秒通話基地臺為
    「臺中市○區○○路478號13樓頂」等情，有通聯調閱查詢
    單1份、雙向通聯紀錄2份存卷可佐（見核退卷第14至15頁，
    偵卷第42、68頁），而臺中市警察局第二分局文正派出所之
    地址為「臺中市○區○○路440號」，亦有位置圖1份在卷可
    參（見本院卷第68頁），且被告自承其於同日凌晨3時許，
    確有前往臺中市警察局第二分局文正派出所等情無隱，足顯
    被告應係於接獲證人呂秋香等與吳神父養生館關係密切之人
    ，告知於當日凌晨1時50分許有人在吳神父養生館前，該人
    已被警方帶至派出所，方會由其當時所在之臺中市「北屯區
    」，特地前往位臺中市「北區」之臺中市警察局第二分局文
    正派出所關切甚明。
  (四)又證人張晉榮即於98年9月4日凌晨2至4時在臺中市警察局第
    二分局文正派出所負責值班勤務之警員於原審審理時到庭證
    述：當日凌晨2至4時值班期間，其在所內之值班臺，有看到
    鄭東沂，印象中，他要找黃金生理論，他進入派出所時，說
    「我認識王宗義」，還說認識任雲琦，因他一直說要找黃金
    生，其就帶他進去，剛開始，鄭東沂與黃金生有一小段爭執
    ，後來兩人拉扯，其同事就制止他們，當時鄭東沂並沒有提
    到去派出所是要找王宗義聊天等語綦詳（見原審卷第49頁背
    面至50頁）；證人蘇鮮慶、陳建彬於偵查中均證稱：其二人
    於當日凌晨2時許至臺中市○○路、中華路口，看見一堆人
    ，當時確定沒有看到鄭東沂，之後帶黃金生回派出所撤尋，
    凌晨3點多，鄭東沂才進派出所，鄭東沂可能跟店家有認識
    ，獲知消息後，到派出所來，先講說要找王宗義，但當日王
    宗義不在，鄭東沂就直接去找黃金生叫囂，質問黃金生為何
    到現場鬧事，二個人在派出所有拉扯等語明確（見偵卷第91
    至92頁），且證人蘇鮮慶復於原審審理時到庭證述：鄭東沂
    到派出所後，有問黃金生為何到那邊鬧，兩人就在那邊起爭
    執、拉扯，警方就趕快把二人分開並告知權利，其感覺應該
    是鄭東沂知道黃金生有去吳神父養生館亂，因鄭東沂問黃金
    生為何到那邊去鬧，但沒有講店名，只有講到那邊鬧，然後
    二人就起爭執等語無訛（見原審卷第48頁），則由證人張晉
    榮、蘇鮮慶、陳建彬之證言，可知被告在前往臺中市警察局
    第二分局文正派出所前，已知悉證人黃金生即為當日凌晨1
    時50分許在吳神父養生館鬧事之人，益徵上開門號00000000
    00、0000000000、0000000000號行動電話之持用人，於當日
    凌晨1時50分許起陸續與被告通聯，即係告知被告關於證人
    黃金生在吳神父養生館前鬧事並被警方帶至派出所之事，而
    被告旋即前往臺中市警察局第二分局文正派出所與證人黃金
    生理論甚明。
  (五)另案外人王宗義、任雲琦係於98年9月1日即調離臺中市警察
    局第二分局文正派出所，顯見案外人王宗義、任雲琦於98年
    9月4日並無在臺中市警察局第二分局文正派出所任職值勤一
    節，有臺中市警察局98年8月27日中市警人字第0980064179
    號令1份、臺中市警察局第二分局文正派出所48人勤務分配
    表1份存卷足憑（見本院卷第69頁，原審卷第32頁），則被
    告辯稱：其於當日凌晨是去找王宗義、任雲琦聊天云云，顯
    與事實不符而無可採。
  (六)至於證人呂秋香雖於本院審理時到庭證述：其與98年9月4日
    凌晨2時25分28秒至29秒、凌晨2時25分41秒至26分21秒、凌
    晨2時27分13秒至27秒與被告持用之門號0000000000號通聯
    ，是在談論六合彩號碼的事情，這都是在保全、警察前來之
    前的通話云云。然衡諸證人黃金生所持用之門號0000000000
    號行動電話，係分別同日凌晨1時58分59秒、2時0分49秒、2
    時5分39秒、2時12分1秒撥打110報案求救，故警方係於同日
    凌晨2時許即接獲證人黃金生之報案，且吳神父養生館所委
    託之集中保全股份有限公司係於同日凌晨2時許接獲吳神父
    養生館之會計告知有人在店內搗毀設施，遂指派兩名保全員
    前往瞭解，該兩名保全員抵達現場時，已見三輛警車先行抵
    達，保全員依公司規定交由警方處理並隨即撤離等情，有門
    號0000000000號之通聯調閱查詢單1份、臺中市警察局勤務
    指揮中心受理各類案件記錄單1份、集中保全股份有限公司
    99年12月27日集中保字第0990052號函及所附集中保全服務
    契約書1份存卷可稽（見核退卷第18至20頁，偵卷第26頁，
    本院卷第80至86頁），顯見證人呂秋香自同日凌晨2時25分2
    8秒起至凌晨2時27分27秒止與被告間之通話，應係在警方、
    保全前來吳神父養生館之後，其此部分所述即有不實；且當
    時為凌晨時分，吳神父養生館又甫遭證人黃金生鬧事，證人
    呂秋香身為吳神父養生館之負責人，豈有在當時會好整以暇
    與被告談論六合彩號碼之可能，再酌以被告於接獲上開電話
    後，旋自其當時所在之臺中市「北屯區」，特地前往位臺中
    市「北區」之臺中市警察局第二分局文正派出所，已如前述
    ，可見證人呂秋香證述上開三通電話是在與被告談論六合彩
    號碼云云，顯係為迴護被告而曲意配合被告辯解之不實證詞
    ，即無可採。
  (七)證人蘇鮮慶、陳建彬於偵查中復證述：「（問：黃金生如何
    返回現場？）記得是鄭東沂先離開，時間約3點多快4點，之
    後我們二人載黃金生到他停車附近，放他走去取車」等語（
    見偵卷第92頁），證人張晉榮於原審審理時亦證述：是鄭東
    沂先離開等語無訛（見原審卷第50頁背面）。則被告係因證
    人黃金生前往吳神父養生館鬧事之事，前往臺中市警察局第
    二分局文正派出所關切並與證人黃金生理論，則於甫離開文
    正派出所之後，即前往距離文正派出所不遠處之吳神父養生
    館關心現況，應符合經驗法則。是證人黃金生上開關於「其
    與被告在文正派出所衝突後，因也沒有受傷，想說算了，要
    回家，警察開警車載其離開，載至臺中市○區○○路、太平
    路口將其放下，其自己走到停放計程車的地點，走大約2分
    鐘，到停計程車處，就遇到鄭東沂在內一共6人，並遭毆打
    」之證言，即無違常情而可採信。
  (八)證人林麗卿於偵查中證述：其與鄭東沂於98年9月間同居在
    臺中市○○區○○路1段64之3號8樓，其於98年9月4日，是
    在凌晨5時下班，約凌晨5時5分左右回到上開住處，每天回
    家的時間會稍微不一樣，其沒有辦法記得9月4日是哪一天，
    鄭東沂的事不會跟其講，其也不過問，大部分其到家時，鄭
    東沂已經在休息，但其無法確定9月4日哪一天等語屬實（見
    偵卷第21頁），是證人林麗卿既無法確定被告於98年9月4日
    凌晨4時許，是否已回到上開住處，則證人林麗卿之證詞，
    即無法資為被告於98年9月4日凌晨4時許沒有前往臺中市○
    區○○路與精武路口之福音停車場的不在場證明，併此敘明
    。
  (九)至證人黃金生雖於偵查中、原審及本院審理時一再指證於98
    年9月4日凌晨1時50分許，其在吳神父養生館前向「阿琴」
    催討欠款時，被告即與不詳姓名年籍成年男子共同毆打其云
    云，及就當日凌晨4時許遭毆打之情節，先於警詢稱應該至
    少有3、4人持棍棒毆打，次於偵查中稱連同被告有5、6人持
    棍棒、酒瓶毆打，嗣於原審及本院審理中則稱連同被告共6
    人有持棍棒毆打，亦有持啤酒罐毆打，並將啤酒自其頭上澆
    淋下去，且被告用腳踹其等語，而略有不一之情。然審之證
    人黃金生與被告素昧平生，當日其僅係偶見「阿琴」而欲向
    之催討欠款，當無預料事後會遭人毆打，則其遽遭被告與其
    他5名真實姓名年籍均不詳之成年男子共同以徒手或持棍棒
    、易開罐啤酒罐或以腳踹之方式毆打，心中所受之驚嚇與恐
    懼，必屬非輕，故誤認被告於凌晨2時許亦有出現在吳神父
    養生館前，及其就其於當日凌晨4時許遭毆打之情節，未於
    每次訊問時就每個細節詳加描述而無混淆，並非難以想像，
    且人之記憶有限，常隨時間之經過而有所遺忘，亦不能期待
    證人黃金生刻意記憶各項細節，況證人黃金生前開關於在當
    日凌晨4時許遭毆打情節之證述固稍有不同，惟其就該次有
    關被告在場，與其他真實姓名年籍均不詳之成年男子共同毆
    打其等情，於警詢時、偵查中及原審、本院審理中指證始終
    一致，當不得因證人黃金生於前後所述細節稍有不同，即認
    其關於當日凌晨4時許遭被告等共同毆打之證言不可採信，
    而遽為有利被告之認定。
  (十)綜上所述，被告辯解均不足採信，本案事證業臻明確，被告
    上開傷害之犯行，洵堪認定。
三、論罪部分：
    核被告所為，係犯刑法第277條第1項之普通傷害罪。且：
  (一)被告與其他5名真實姓名年籍均不詳之成年男子間，就上揭
    犯行，有犯意聯絡及行為分擔，成立共同正犯。
  (二)被告前曾於78年間因殺人未遂案件，經臺灣臺北地方法院以
    84年度訴緝字第176號刑事判決判處有期徒刑10年，經提起
    上訴後，由臺灣高等法院以84年度上訴字第4486號刑事判決
    上訴駁回確定，經入監執行後，於89年4月6日假釋付保護管
    束，嗣於94年2月25日保護管束期滿未經撤銷假釋，以已執
    行論之事實，有臺灣高等法院被告前案紀錄表及臺灣臺中地
    方法院檢察署刑案資料查註紀錄表各1份在卷可參，其受上
    開有期徒刑之執行完畢後，5年以內再故意犯本案有期徒刑
    以上之罪，為累犯，應依刑法第47條第1項之規定，加重其
    刑。
四、原審以證人黃金生指證被告有於98年9月4日凌晨1時50分時
    許毆打其之內容與事實不符，且關於當日凌晨4時許遭毆打
    之情節，前述所述不一致，並與證人蘇鮮慶、陳建彬、張晉
    榮證詞及通聯記錄不符，而疏未查明證人黃金生於警詢時、
    偵查中、原審及本院審理時，對於當日凌晨4時許遭毆打之
    情節證述內容並無重大歧異之處，並與診斷證明書及傷勢照
    片所示傷勢相符，具有相當可信度，且依通聯調閱查詢單、
    雙向通聯紀錄及證人蘇鮮慶、陳建彬、張晉榮之證詞，可知
    被告確係因於當日凌晨1時50分許起，經證人呂秋香等與吳
    神父養生館有密切關係之人以電話告知，知悉證人黃金生於
    斯時在吳神父養生館鬧事，方趕往臺中市警察局第二分局文
    正派出所指責證人黃金生，並與證人黃金生發生爭執、拉扯
    ，則其甫於當日凌晨3時多許離開文正派出所後，即前往距
    離不遠處之吳神父養生館，並於當日4時許，見證人黃金生
    回到福音停車場附近取車時，夥同其他5名真實姓名年籍均
    不詳之成年男子毆打證人黃金生，尚無違經驗法則，而逕為
    被告無罪之諭知，容有未洽，檢察官上訴意旨指摘原判決諭
    知被告無罪為不當，為有理由，應由本院將原判決撤銷。
五、爰審酌被告前有殺人未遂、恐嚇取財等前科，且甫於97年間
    再犯傷害案件，經原審法院以98年度中簡上字第1078號刑事
    判決判處有期徒刑4月確定，有臺灣高等法院被告前案紀錄
    表及臺灣臺中地方法院檢察署刑案資料查註紀錄表各1份在
    卷可證，素行不佳，猶不知潔身自愛，竟僅因證人黃金生在
    吳神父養生館前向「阿琴」討債，心生不滿，即夥同其他5
    名真實姓名年籍均不詳之成年男子共同傷害證人黃金生，其
    犯罪手段具有暴力性，證人黃金生所受之上開傷勢非輕，迄
    今未與證人黃金生達成和解，造成證人黃金生身心受創痛苦
    ，且被告未能坦承犯行，猶飾詞諉過等一切情狀，量處如主
    文第2項所示之刑，並諭知易科罰金之折算標準，以示懲儆
    。
據上論斷，應依刑事訴訟法第369條第1項前段、第364條、第299
條第1項前段，刑法第28條、第277條第1項、第47條第1項、第41
條第1項前段，刑法施行法第1條之1第1項、第2項前段，判決如
主文。
本案經檢察官簡文鎮到庭執行職務。
中    華    民    國   100    年    6     月    23    日
            刑事第十庭  審判長法  官  江  錫  麟
                              法  官  紀  文  勝
                              法  官  周  瑞  芬
上列正本證明與原本無異。
不得上訴。
                              書記官  廖  婉  菁
中    華    民    國   100    年    6     月    23    日
附錄本判決論罪科刑法條
中華民國刑法第277條：
  傷害人之身體或健康者，處3年以下有期徒刑、拘役或1千元以
  下罰金。
  犯前項之罪因而致人於死者，處無期徒刑或7年以上有期徒刑
  ；致重傷者，處3年以上10年以下有期徒刑。